【裁判字號】    89,易,2536
【裁判日期】    891011
【裁判案由】    詐欺
【裁判全文】
臺灣高雄地方法院刑事判決                        八十九年度易字第二五三六號
    公  訴  人  臺灣高雄地方法院檢察署檢察官
    被      告  庚○○
    被      告  己○○
右列被告因詐欺案件，經檢察官提起公訴（八十八年度偵字第二五一八七號），本院
判決如左：
    主  文
庚○○連續以詐術得財產上不法之利益，處有期徒刑陸月。
己○○無罪。
    事  實
一、庚○○係設於高雄市○○區○○街八十八巷二十八號菲奈爾國際設計事業有限公
    司（以下稱菲奈爾公司）之實際經營者，負責對外承包室內設計，並轉包給其他
    有施工技術之人員，藉以營利，該公司於民國八十七年三月間資力已陷困窘之境
    ，為承包位於高雄市○○○路十一之九號陳世祥住宅之室內裝修工程而獲利以解
    公司困境，竟意圖為自己不法之概括犯意，於八十七年三月二十六日起（起訴書
    誤載自八十八年一月間起），先後分別將上開住宅之木工修繕部份轉包給丁○○
    ，大理石工程轉包予乙○○，人造石工程轉包給甲○○，木地板工程轉包予丙○○，油漆工程轉包予戊○○，壁紙、地毯及窗簾工程則轉包給辛○○，並佯稱俟
    上開工程完成，陳世祥給付工程款後，即由庚○○請領後轉給丁○○等人，致丁○○等人不疑有他，即依約定進場施作。詎工程陸續完工後，庚○○向陳世祥領
    得工程款後，未依約以現金給付一半之工程款予丁○○等人，反以菲奈爾公司之
    名義開具四紙支票，交付丁○○、乙○○、甲○○、丙○○等人，發票日期分別
    為八十七年八月十五日、同年八月二十日、同年九月三十一日、同年十月三十一
    日，金額分別為四十三萬九千五百元、十萬五千九百五十五元、八萬零六百元、
    十五萬元，作為清償工程款項，惟庚○○旋即於八十七年九月二十九日告知丁○○等人菲奈爾公司倒閉停止營業，且上開支票亦陸續屆期提示付款遭拒退票，丁○○等人始知受騙，合計庚○○共詐取丁○○四十三萬九千五百元、乙○○十萬
    五千九百五十五元、甲○○八萬零六百元、丙○○十五萬元，戊○○二十萬元、
    辛○○十二萬五千元之不法利益。
二、案經丁○○、乙○○、甲○○、丙○○、戊○○、辛○○訴由臺灣高雄地方法院
    檢察署檢察官偵查起訴。
    理  由
甲、有罪部分：
一、訊據被告庚○○對於上揭轉發工程予告訴人丁○○等人，及已向陳世祥領得工程
    款，但仍積欠告訴人丁○○等人上開工程款，並於八十七年九月二十九日通知告
    訴人丁○○等人公司倒閉等之事實坦承不諱，核與告訴人丁○○等人於偵查及本
    院調查程序中指述情節相符。又參以被告於本院審理自承：伊因為作一工程補另
    一個工程，才導致財務出現問題等語（見本院八十九年九月二十七日審判筆錄）
    ，堪認被告於與告訴人丁○○等人訂約時，即係有財務困難之情事，方以承包上
    開陳世祥住宅工程以補財務缺口，尚難認被告係於有資力之情形下，而承攬上開
    工程，復按告訴人與被告庚○○間係約定於被告按施工進度須先給付一半之現金
    ，並於被告庚○○向陳世祥領得工程款後，亦未轉發予告訴人，而係挪作公司費
    用，又於交付告訴人支票後，即宣布公司倒閉，致支票陸續退票（其中包括一張
    發票日期為八十七年九月三十一日此等根本不存在之日期），並且亦未以公司資
    產清償上開工程款，足證被告係因公司經濟之困境，為承包工程獲利，乃佯以轉
    包工程而使告訴人為其施作，然自始無支付工程款予告訴人之意，是其有為自己
    不法利益之意圖及詐術之使用已明。此外，復有工程合約書二紙、請款單三紙、
    估價單一紙、支票四紙、退票理由單二紙、協調廠商請款事宜之會議通知、菲奈
    爾應付帳款各一紙附卷可稽。本件事證明確，被告庚○○詐欺犯行，洵堪認定，
    應依法論科。
二、按被告發包委請告訴人施作上開工程後，拒絕給付工程費用，得到者僅屬告訴人
    施作工程之利益而已，尚非取得財物。故核被告所為，係犯刑法第三百三十九條
    第二項之詐欺得利罪。公訴意旨認應依刑法第三百三十九條第一項之詐欺取財罪
    處斷，尚有未洽，惟起訴事實相同，爰依法變更起訴法條，併予敘明。被告庚○○先後數次詐欺之行為，時間緊接，手法相同，所犯犯罪構成要件相同，顯係基
    於概括之犯意反覆為之，為連續犯，應依刑法第五十六條規定，以一罪論。爰審
    酌被告為圖承包工程獲利以解公司財務困境，乃轉發包委請他人施作工程，再拒
    付工程費用，使告訴人受有損害，且未與告訴人達成民事和解，賠償告訴人之損
    害，惟念其犯後能坦承犯行，態度尚稱良好，而事後亦有就積欠告訴人之工程款
    為部分之清償及告訴人所受之損害，量處如主文所示之刑，以資懲儆。
乙、無罪部分：
一、公訴意旨略以：被告己○○係菲奈爾公司之實際負責人，而與被告庚○○就上開
    詐欺犯行，具有犯意聯絡及行為分擔，因認被告己○○亦涉犯刑法第三百三十九
    條第一項詐欺取罪嫌等語。
二、按犯罪事實應依證據認定之，無證據不得推定其犯罪事實；又不能證明被告犯罪
    者，應諭知無罪之判決，刑事訴訟法第一百五十四條、第三百零一條第一項分別
    定有明文。
三、公訴人認被告己○○涉犯詐欺犯行無非係以告訴人之指訴及菲奈爾公司設立之及
    變更事項登記卡為據，惟查：被告己○○堅決否認有何詐欺犯行，辯稱伊僅係菲
    奈爾公司之股東，關於公司所承包之工程均係被告庚○○所為，伊不知情等語置
    辯。經查：告訴人丁○○等人於偵查及本院審理時均供述不認識被告己○○，而
    關於工程事宜，亦均係庚○○所洽談，僅在最後債權人會議有見到被告己○○等
    語，而被告庚○○亦自承上開工程均係伊承包及發包，被告己○○未經手並不知
    情等語（見本院八十九年八月二日審判筆錄），且從上開工程合約書、請款單、
    估價單亦均未見有被告己○○簽名經手，另從卷附之菲奈爾公司設立及變更事項
    登記卡觀之，被告己○○確僅係股東而己，綜上，被告己○○對於上開工程既未
    經手，且被告庚○○亦未與被告己○○就上開工程商議，尚難認被告己○○與被
    告庚○○就詐欺犯行有何行為分擔及犯意聯絡，是以被告己○○所辯尚非子虛，
    應可採信，亦此復查無其他積極之證據，足認被告己○○確有公訴人所指之犯行
    ，揆諸前揭說明，自屬不能證明被告己○○犯罪，依法應為無罪判決之諭知。
據上論斷，應依刑事訴訟法第二百九十九條第一項前段、第三百條、第三百零一條第
一項，刑法第三百三十九條第二項、第一項，罰金罰鍰提高標準條例第一條前段，判
決如主文。
中      華      民      國    八十九    年      十     月      十一     日
                                  臺灣高雄地方法院刑事第二庭
                                      法  官  廖  建  瑜
右正本證明與原本無異。
如不服本判決，應於判決送達後十日內，向本院提出上訴狀。
書記官  歐  文  政
中    華    民    國      八十九      年      十      月      十三      日
附錄本判決論罪之法條：
刑法第三百三十九條第二項
以前項方法得財產上不法之利益或使第三人得之者亦同。


司法院資訊處製作；財團法人民間司法改革基金會備份。
